臺灣高等法院臺中分院刑事判決　　　　　　　　　九十三年度上易字第一五四九號
　　上　訴　人　臺灣彰化地方法院檢察署檢察官
　　上　訴　人
　　即　被　告　辛○○
　　　　　　　　壬○○
　　被　　　告　丙○○
右上訴人因被告等竊盜案件，不服臺灣彰化地方法院九十三年度易字第四四七號，中
華民國九十三年十月二十五日第一審判決（起訴案號：臺灣彰化地方法院檢察署九十
二年度偵續字第六七號），提起上訴，本院判決如左：
    主      文
上訴駁回。
    事      實
一、緣張明慶曾於民國九十一年十一月間，佯以開設肥料工廠為名，向施尊雄、丁○○（授權戊○○處理）承租其等所共有，坐落於彰化縣芳苑鄉○○○段第六四七
    、九０一之二、八九一之一、八九二、八九八、八九九、九０一之一、九０一至
    九０四、九二四、九二四之一、九二四之二、九二八、九二九、九二九之一、九
    三０等地號土地，並由曾鄰瑋（原名曾文忠，與張明慶所涉犯竊盜案件，另由臺
    灣彰化地方法院審理中）在現場擔任監工，鳩工整地，且僱用不知情之廖辛棟、
    繆治平等人，在前開土地盜挖砂土，除部分挖取之砂土暫堆置於曾鄰瑋向不知情
    之丙○○所借用，坐落於彰化縣芳苑鄉○○○段第八八四號土地（所有權人為丙○○之妻邱尤歹錢）上外，其餘砂土則載往他處堆放，並俟機販售圖利。嗣於同
    年月二十六日夜間，戊○○獲悉所出租之土地，遭人連夜盜採砂土，經前往察看
    證實其事後，乃報警於翌（二十七）日上午九時五十分許，查獲正在現場施工挖
    取砂土之廖辛棟。丙○○獲悉其事後，乃以自己欲行耕種為由，要求張明慶需儘
    速將堆置於前開漢寶園段第八八四地號土地上之砂土移走，惟張明慶正因挖取丁○○等人土地上之前開砂土而遭丁○○、戊○○等人對之提起刑事告訴，故遲遲
    未將其借放於丙○○土地上之該等砂土移走，丙○○乃自行出資委請辛○○將該
    砂土載往戊○○、施尊雄、丁○○等人所有之前開土地回填。詎辛○○見該砂土
    仍可利用，乃未將該砂土回填，而與經營洗砂場，且知情之壬○○共謀擅自將該
    砂土變賣圖利，二人遂共同基於意圖為自己不法所有之犯意聯絡，推由辛○○以
    其名義僱用不知情之庚○○及癸○○（均業經檢察官為不起訴處分），於民國（
    下同）九十一年十二月十一日下午一時三十分許，前至丙○○所管領之前開土地
    上，由庚○○負責駕駛其所有之鏟土機鏟取張明慶暫置放於該處之砂土，癸○○
    則駕駛車牌號碼八四二－ＱＡ號大貨車載運庚○○所鏟起之砂石，前往壬○○所
    經營，坐落於彰化縣芳苑鄉○○○段第八七號及第八七之二號土地上之洗砂場存
    放，辛○○與壬○○即以此方式共同竊取張明慶自戊○○等人所有之土地上所挖
    起之砂土。惟於竊得一車砂土（約六立方米）後即為戊○○等人發覺，而報警處
    理，經警於同日下午三時三十分許前至現場，當場查獲正在鏟取及裝載砂土之庚○○及癸○○，進而循線查悉上情。
二、案經被害人戊○○、丁○○訴由彰化縣警察局二林分局報請臺灣彰化地方法院檢
    察署檢察官偵查起訴。
    理由
甲、被告辛○○、壬○○之部分：
一、訊據上訴人即被告辛○○、壬○○均矢口否認有何前揭竊盜犯行，被告辛○○辯
    稱：庚○○、癸○○二人係己○○僱用至現場清除砂土，其並無參與本件犯行云
    云。被告壬○○辯稱：其所經營之前開砂石場，於九十一年間因違反區域計畫法
    遭取締後，即已停止經營，其並退出與己○○、施德昇之合夥關係，本件何以癸○○將砂土載往該砂石場存放，其完全不知情云云。被告辛○○於原審則坦承有
    於九十一年十二月十一日下午一時三十分許，僱請庚○○及癸○○至丙○○所管
    領之上開土地上，鏟取及載運張明慶自戊○○等人所有之前開土地上所挖起，暫
    置放於該處之砂土，嗣為警於壬○○所經營之洗砂場內，查獲癸○○已載往存放
    之砂石六立方米等情，然辯稱：係因丙○○急欲耕種，始出資委請伊將張明慶所
    堆放之砂土載往戊○○等人所有之土地上回填，伊因而代為僱用庚○○及癸○○
    前往鏟取及載運，詎癸○○於電話中聽錯，方誤將砂土載至壬○○所經營之洗砂
    場內堆放云云。惟查：
  (一)、按被告以外之人於審判外之言詞或書面陳述，除法律有規定者外，不得作為證
      據，又被告以外之人於審判外之陳述，雖不符刑事訴訟法第一百五十九條之一
      至第一百五十九條之四之規定，而經當事人於審判程序同意作為證據，法院審
      酌該言詞陳述或書面陳述作成時之情況，認為適當者，亦得為證據。當事人於
      法院調查證據時，知有同法第一百五十九條第一項不得為證據之情形，而未於
      言詞辯論終結前聲明異議者，視為有前項同意，刑事訴訟法第一百五十九條第
      一項、第一百五十九條之五分別定有明文。查證人癸○○與庚○○分別於警詢
      及偵訊中之證述，雖均係被告以外之人於審判外之言詞陳述，為傳聞證據，然
      被告等於原審及本院調查證據時，知有上情而仍未於言詞辯論終結前聲明異議
      ，且本院審酌該言詞陳述均係由證人等出於自由意識而陳述，所陳述之內容又
      無顯不可信之情事等一切情況，認為適當，依刑事訴訟法第一百五十九條之五
      規定，得採為認定本件犯罪事實之證據，合先敘明。另按我國刑事訴訟法對於
      證據係採法定證據主義，即除被告、證人、文書、鑑定、勘驗外，別無其他證
      據方法，而告訴人陳述其被害經過，欲證明被告之犯行，其實質上係屬證人之
      地位，故為確保其證言係據實陳述，自應依法命其具結，若依法應具結而未具
      結者，依刑事訴訟法第一百五十八條之三規定，不得作為證據，查本件告訴人
      戊○○、丁○○於偵查中之指述，依法應命其具結而未具結，揆諸上開說明，
      自不得採為認定被告辛○○與壬○○犯罪事實所憑之證據；又另案被告張明慶
      於另案偵查中之陳述，若係欲證明被告辛○○與壬○○之犯行，實質上亦屬證
      人之地位，依前開說明，自應依法命其具結，惟另案被告張明慶於另案偵查中
      之陳述並未命其具結，自亦不得作為認定被告辛○○與壬○○犯行之證據，均
      併先予敘明。
  (二)、本件被告辛○○於九十一年十二月十一日下午一時三十分許，僱請庚○○及癸○○至丙○○所管領之上開土地上，鏟取及載運張明慶自戊○○等人所有之前
      開土地上所挖起，暫置放於該處之系爭砂土，嗣為警查獲癸○○將所裝載之砂
      土（約六立方米）運往壬○○所經營之洗砂場內存放之事實，業據被告辛○○
      及壬○○迭於警、偵訊中及原審行準備程序與審理時均坦承不諱，核與證人癸○○、庚○○、戊○○（告訴人）分別於警、偵訊中及原審審理時之證述情節
      相符，並有現場照片、現場圖、彰化縣非都市土地使用管制聯合稽查取締小組
      會勘紀錄表、贓物認領保管單、土地所有權狀、土地租賃契約書、土地登記謄
      本等件（以上均附於警卷中），及扣案之小型鏟土機一輛與大貨車一部可資佐
      證，此部分事實，應堪認定。
  (三)、被告辛○○雖矢口否認有何竊盜之犯行，並以前詞置辯，然證人癸○○已於警
      詢及偵訊中均證稱：九十一年十二月十一日係辛○○僱請伊與庚○○一同至丙○○之土地上鏟取及載運砂石至壬○○所經營之洗砂場內存放，當時辛○○係
      指示伊將裝載之砂石運往伊之前曾經工作，位於新寶村之砂石場（即壬○○所
      經營之砂石場）堆放，伊確定當天辛○○並沒有指示伊將砂石運往戊○○之土
      地回填，伊不認識戊○○，更不知其土地位於何處，且事後辛○○仍有給付伊
      報酬等語（見九十一年十二月十一日警詢筆錄、九十二年度偵續字第六七號卷
      第三十九頁、第四十頁筆錄），證人癸○○已明白證述確係依被告辛○○之指
      示載運系爭砂石至被告壬○○所經營之洗砂場內存放，並無誤認之情事。證人
      癸○○與被告辛○○素無恩怨，當無刻意設詞誣陷被告辛○○之理，且其於警
      、偵訊中為上開證述，反使己涉有是否共犯本件竊盜犯行之嫌疑，其仍甘冒受
      刑事追訴之風險，而為如此之證述，其上開所述，應非子虛；況參以同案被告
      丙○○借予張明慶堆放砂土之土地，與告訴人戊○○等人所有之土地，僅相隔
      一條產業道路而已；而被告壬○○之上開洗砂場則與同案被告丙○○之土地，
      相隔有六公里多之遠，苟被告辛○○確欲指示證人癸○○將裝載之砂石運往告
      訴人戊○○等人所有之土地回填，應極為簡單即可清楚指示，豈會令證人癸○○產生如此懸殊之誤解？益徵證人癸○○之證述應較與事實相符，洵堪採信，
      被告辛○○所辯，尚難採信，是以，被告辛○○應確有指示證人癸○○將系爭
      砂石載運至被告壬○○之洗砂場內存放無訛。從而，被告辛○○既係受同案被
      告丙○○之委託，應將系爭砂石載往告訴人戊○○等人所有之土地上回填，此
      業據其供承在卷，其未依約回填，而擅將系爭砂石載往他處存放，其不法所有
      之意圖甚明，被告辛○○前揭竊盜之犯行，應堪認定。至被告辛○○於本院改
      稱係己○○僱用癸○○等二人剷除丙○○土地上之砂土云云，業據證人己○○
      於本院到庭否認，且結證稱係因被告辛○○委託，代為連絡庚○○，並未為如
      何清除之具體指示；另證人庚○○雖亦證稱己○○有請其前往清除砂土，然仍
      未排除被告辛○○為指示之情形，而其證稱清運之工資究為己○○或辛○○所
      給付，已忘記云云，顯然有意混淆本院事實之認定，且與其前於警訊、偵查中
      之證述迥異，應係刻意迴護被告辛○○之詞，皆不足為有利被告辛○○之認定
      依據。
  (四)、被告壬○○雖矢口否認有何共同竊盜之犯行，惟證人癸○○於原審審理時結證
      稱：辛○○係要伊將系爭砂石載運至之前曾工作之砂石場，之前辛○○曾經介
      紹伊至壬○○之砂石場工作等語（見原審卷九十頁筆錄），被告辛○○亦於原
      審審理時亦結證確有介紹證人癸○○至被告壬○○所經營之洗砂場工作之情（
      見原審卷第九十三頁筆錄），足見被告壬○○與被告辛○○確有相當之交情，
      參以被告壬○○係以經營洗砂場為業，有相當之管道得以將系爭砂石變賣圖利
      ，同案被告辛○○確有可能因而與被告壬○○共同為竊盜之謀議；況被告壬○○所經營之上開洗砂場內，於為警查獲時仍有大量之砂石存放，有現場照片二
      幀足憑（附於警卷中），苟被告辛○○未事先知會被告壬○○，豈能任意出入
      該洗砂場？又豈甘冒與現場既有之砂石混同之風險，而任意將所竊取之砂石置
      放於場內？至被告壬○○雖又辯稱其於九十一年間曾因違反區域計畫法，被移
      送偵辦後，即退出砂石場之經營，故對事後發生之事均不清楚云云，且舉證人
      施德昇證言以實其說；然查被告壬○○因向乙○○承租本件坐落彰化縣芳苑鄉
      ○○○段第八十七、八十七之二地號土地，設置洗砂場，未經主管機關彰化縣
      政府之許可，涉犯違反區域計畫法，係於九十一年十一月二十一日及同年十二
      月十三日兩度經彰化縣政府科處罰鍰，並限期回復原狀，而未於規定期限內回
      復原狀，始由彰化縣政府移送臺灣彰化地方法院檢察署偵辦，並於九十二年一
      月二日分案偵查等情，有臺灣高等法院被告全國前案紀錄表，及臺灣彰化地方
      法院九十二年度易字第二０八號判決在卷可按。而本件案發時間，係在九十一
      年十二月十一日，被告壬○○前開違反區域計畫法案件，尚未移送偵辦，甚至
      彰化縣政府係於本件案發後，始再度於九十一年十二月十三日發函對被告壬○○科處罰鍰，並命限期回復原狀，故被告壬○○所提該違反區域計畫法案件，
      非僅不能排除其涉犯本件犯行，反而更佐證本院前開論證，確屬信而有徵。其
      事後空言否認知悉本件竊盜犯行，洵屬事後卸責之詞，不足採信。從而，被告
      壬○○確有與被告辛○○共同為本件竊盜之犯行，亦堪予認定。
  (五)、綜上所述，本件事證已臻明確，被告辛○○及壬○○上開犯行均堪認定，均應
      依法論科。
二、核被告辛○○、壬○○所為，均係犯刑法第三百二十條第一項之竊盜罪。被告二
    人就上開犯行間，有犯意之聯絡及行為之分擔，應論以共同正犯。又被告二人利
    用不知情之庚○○及癸○○為其等鏟取及載運系爭砂土而竊取之，係間接正犯。
    原審法院因認被告二人罪證明確，適用刑法第二十八條、第三百二十條第一項、
    第四十一條第一項，罰金罰鍰提高標準條例第一條前段、第二條規定，審酌被告
    二人，僅為圖獲取一己之經濟利益，而竊取他人土地之砂土，罔顧國家土地之管
    理及他人之財產法益，所生危害非輕，暨考量其等犯罪手段、所得利益之多寡、
    犯後否認犯行之態度，及其等素行、生活狀況、智識程度等一切情狀，各量處有
    期徒刑五月，並均諭知如易科罰金之折算標準，以示懲儆。並明扣案之小型鏟
    土機一輛及大貨車一部，分別係證人庚○○與癸○○所有，此業據其等證述綦詳
    ，既非本案被告所有之物，自無從併予宣告沒收。核其認定用法，均無違誤，量
    刑亦屬妥適，應予維持。被告二人上訴意旨均否認犯行，並各執前詞，指摘原判
    決不當，均無理由，應予駁回。
乙、被告丙○○部分：
一、公訴意旨另以：被告丙○○與同案被告辛○○、壬○○基於意圖為自己不法所有
    之犯意聯絡，於九十一年十二月十一日下午，由辛○○僱用庚○○駕駛鏟土機，
    在其所有坐落彰化縣芳苑鄉○○○段八八四地號之農地，鏟取張明慶因在鄰地丁○○、施尊雄所共有之前揭地段九Ｏ一之二等地號土地上施工而挖取，暫放在丙○○所有前揭農地上之陸砂四百零六立方公尺，共同竊取得手後，僱用癸○○駕
    駛車牌號碼八四二－ＱＡ號自用大貨車，自該地將所竊得之砂土載運至彰化縣芳
    苑鄉○○○段八七及八七之二號壬○○所經營之砂石場內堆放。嗣因戊○○等人
    發現上情，並報警處理，而於同日下午三時三十分許，在丙○○所有之前述農地
    上查獲，且扣得砂石六立方公尺。因認被告丙○○所為，係與同案被告辛○○、
    壬○○共同涉犯刑法第三百二十條第一項之竊盜罪嫌。
二、按犯罪事實應依證據認定之，無證據不得認定犯罪事實，又不能證明被告犯罪者
    ，應諭知無罪之判決，刑事訴訟法第一百五十四條第二項、第三百零一條第一項
  分別定有明文。次按認定不利於被告之事實，須依積極證據，苟積極證據不足為
    不利於被告事實之認定時，即應為有利於被告之認定，更不必有何有利之證據，
    縱認被告抗辯或反證係屬虛偽，仍不能以此資為積極證據應予採信之理由；又按
    事實之認定，應憑證據，如未能發現相當證據，或證據不足以證明，自不能以推
    測或擬制之方法，以為裁判基礎（最高法院三十年上字第八一六號、三十年上字
    第四八二號、四十年台上字第八六號判例參照）。再按犯罪事實應依證據認定之
    ，無證據不得推定其犯認定犯罪事實，所憑之證據，雖不以直接證據為限，間接
    證據亦包括在內，然無論直接或間接證據，其為訴訟上之證明，須於通常一般之
    人均不致於有所懷疑，而得確信其為真實之程度者，始得據為有罪之認定，倘其
    證明尚未達到此一程度，而有合理之懷疑存在時，即無從為有罪之認定（最高法
    院七十六年台上字第四九八六號判例參照）。
三、本件公訴人認被告丙○○涉有竊盜罪嫌，無非係以告訴人戊○○、丁○○之指訴
    、另案被告張明慶於另案中之供述、證人庚○○與癸○○之證述，及卷附之現場
    照片、現場圖、彰化縣非都市土地使用管制聯合稽查取締小組會勘紀錄表、贓物
    認領保管單、土地所有權狀、土地租賃契約書、土地登記謄本、臺灣彰化地方法
    院檢察署九十二年度偵字第七五一號不起訴處分書為其論據。訊據被告丙○○固
    坦承有出資委請同案被告辛○○鏟取，及載運張明慶堆放於其所管領之前開土地
    上之砂土等情不諱，然堅詞否認涉有上開竊盜之犯行，辯稱：系爭砂石係張明慶
    之曾姓友人向伊借土地存放，後來伊之土地急需耕作，伊曾要求曾姓男子將砂石
    移走，該男子未移走，伊又找不到張明慶，方自行出資委請辛○○將系爭砂石載
    往戊○○之土地回填，但辛○○究將砂石載至何處，伊根本不知情等語。
四、經查本件告訴人戊○○、丁○○於偵查中之指述，依法應命其具結而未具結，依
    刑事訴訟法第一百五十八條之三規定，尚不得採為認定被告丙○○犯罪事實所憑
    之證據；又另案被告張明慶於另案偵查中之陳述，若係欲證明被告丙○○之犯行
    ，實質上亦屬證人之地位，依前開規定，自應依法命其具結，惟另案被告張明慶
    於另案偵查中之陳述並未命其具結，自亦不得作為認定被告丙○○犯行之證據，
    合先敘明。又張明慶於另案警詢中僅就其被訴竊取戊○○等人所有之砂石而為供
    述；而證人庚○○及癸○○則證述並不認識被告戊○○等情（詳後述）；另卷附
    之現場照片、現場圖、彰化縣非都市土地使用管制聯合稽查取締小組會勘紀錄表
    、贓物認領保管單、土地所有權狀、土地租賃契約書、土地登記謄本，及臺灣彰
    化地方法院檢察署九十二年度偵字第七五一號不起訴處分書，則僅分別能證明張
    明慶係因向戊○○等人承租土地經營有機肥工廠而挖取系爭砂石，及系爭砂石堆
    放於丙○○所管領之土地上時，有遭人載運至壬○○之洗砂場內存放等情，惟均
    無法證明被告丙○○有意圖為自己不法所有，而與同案被告辛○○、壬○○共同
    涉犯本件竊盜犯行。至告訴人戊○○雖於警訊中證述：系爭砂石係遭人竊取堆放
    於丙○○之土地上，後又將之偷運往他處等語，然此一告訴人之告訴，充其量僅
    足以說明其土地上之砂土遭挖取堆置於被告丙○○之土地上之事實，並不能據以
    推論被告丙○○有基於犯意聯絡，加以竊取。況依證人張明慶於原審結證，其確
    係委請曾鄰瑋整地施工，並將挖起之砂石堆放於隔壁丙○○之土地上；另證人曾
    鄰瑋於原審審理時，亦結證稱：其曾受僱於張明慶至戊○○等人所有之土地上施
    工，所挖起之土石一部份堆放於旁邊，一部份堆放於丙○○之土地上，伊向丙○○稱只借放幾天，丙○○並沒有收取租金，後來丙○○曾要伊將所堆放之砂石移
    開，但因戊○○告伊等偷挖其土地之砂石，伊便不敢移動該砂石等語。揆諸民間
    相鄰土地使用之互助情形，被告丙○○提供尚未耕種之土地，既僅供短期使用，
    其未收取使用代價，並無違於常理。故不能以其係無償供人使用，即遽爾推測其
    與張明慶等人有共同竊取他人土地上砂土之犯行。再觀之本件告訴人戊○○係於
    九十一年十一月二十六日報警，取締張明慶等人竊取其土地上之砂土，被告丙○○既處於相鄰土地，對此不可能毫無所悉，則其惟恐遭牽連，急於將其土地上所
    堆置之砂土，送返原土地，而藉詞欲耕種，催促張明慶、曾鄰瑋，或委請知情之
    辛○○（曾受僱曾鄰瑋在戊○○等人土地施工）處理，亦係人之常情。證之同案
    被告辛○○亦於原審審理時結證稱：系爭砂石係堆放於丙○○之土地上，因丙○○欲耕種，乃出資委請伊將砂石載至戊○○之土地等語，均核與被告丙○○所辯
    情節相符。另參以證人庚○○及癸○○亦分別於警、偵訊中及原審審理時證述：
    伊等不認識丙○○，係辛○○僱用伊等，嗣後工資也是向辛○○領取，係辛○○
    指示伊等將砂石載往壬○○之洗砂場等語，均無從認定被告丙○○有何共同竊盜
    前開堆置於其土地上砂土之犯行。
五、綜上所述，公訴人所舉之證據尚無從使本院獲致被告丙○○確有公訴人所指之上
    開犯行之確切心證。此外，復無其他積極證據足認被告丙○○確涉有公訴人所指
    之竊盜犯行，自不能以推測或擬制之方法，以為認定被告丙○○犯罪之裁判基礎
    ，從而，此部分不能證明被告丙○○犯罪，揆諸前揭規定及意旨，自應諭知被告
    丙○○無罪之判決。原審法院因此判決被告丙○○無罪，並無不當。檢察官上訴
    意旨，仍以證據之取捨等為由，指摘原判決不當，並無理由，亦應予駁回。
據上論斷，應依刑事訴訟法第三百六十八條，判決如主文。
本案經檢察官甲○○到庭執行職務。
中      華      民      國      九十四  年      三      月      三十一  日
                                臺灣高等法院臺中分院刑事第六庭
                                      審判長法  官  李  文  雄
                                            法  官　陳　嘉　雄
                                            法　官　邱　顯　祥
右正本證明與原本無異。
不得上訴。
          書記官  陳  桂  芬
中      華      民      國      九十四  年      三      月      三十一  日
                                                                        Ａ
